【裁判字號】    98,上易,1519
【裁判日期】    980807
【裁判案由】    竊盜
【裁判全文】
臺灣高等法院刑事判決                98年度上易字第1519號
上  訴  人
即  被  告  乙○○
上列上訴人因竊盜案件，不服臺灣臺北地方法院98年度易字第
1093號，中華民國98年5月25日第一審判決（起訴案號：臺灣臺
北地方法院檢察署98年度偵字第7708號），提起上訴，本院判決
如下：
    主  文
原判決撤銷。
乙○○竊盜，累犯，處有期徒刑柒月。
    事  實
一、乙○○前有多次竊盜前科；又因搶奪案件，經臺灣臺中地方
    法院96年度訴字第3056號判處有期徒刑10月確定，於民國97
    年6月17日徒刑執行完畢；再因搶奪案件，經原審法院97年
    度訴字第1791號判處有期徒刑6月確定，甫於98年3月5日縮
    刑期滿執行完畢；因缺乏一技之長，無力工作謀生，隨即於
    98 年3月16日再犯竊盜案件（經原審法院98年度簡字第1509
    號判處有期徒刑3月，此部分非累犯事由）。詎其猶不知悔
    改，竟意圖為自己不法之所有，於98年3月22日下午10時43
    分許，在台北市○○區○○街154號前，趁受託看顧販售豬
    血糕攤位之甲○○未注意之際，公然、徒手竊取該攤位上擺
    放之零錢桶內之零錢共計新台幣（下同）1,050元，得手後
    欲離去之際，見攤位上另有散放之50元硬幣欲拿取時，為甲
    ○○發現，隨即阻止其逃逸及報警處理，並在乙○○之褲子
    口袋內扣得零錢1,050元。
二、案經臺北市政府警察局萬華分局移送臺灣臺北地方法院檢察
    署檢察官偵查起訴。
    理  由
一、上訴人即被告乙○○雖於原審法院審理時坦承有於前述時、
    地拿取被害人所有之款項，並為警查獲等情，惟矢口否認有
    何公訴意旨所指之犯行，辯稱：扣案那筆錢係伊搶來的，當
    時有三、四個人要拿豬血攤的錢，伊告訴他們不能拿，對方
    不聽，還問伊管什麼，故伊拿塑膠袋將錢放在口袋裡面，後
    來警察來了，現場僅剩下伊一人，攤位的老闆娘不認識伊，
    才有此誤會云云。惟其於本院審理時直承竊盜犯行不諱。
二、經查，證人即受託看顧販售該豬血糕攤位之甲○○，業於原
    審法院審理時具結證稱：「（問：98年3月22日晚上10點間
    ，你人於何處？）萬華夜市，我當初是騎車去我表姐那裡，
    他在賣豬血糕，她要上廁所，要我幫他照顧攤位。（問：照
    顧攤位期間發生何事？）當時下雨，我騎車去夜市，我將腳
    踏車放置在人行道上，當時我剛好在攤位旁邊，被告可能不
    知道我是老闆，被告以為老闆不在，被告用手去抓50元，我
    在旁邊就打了被告的手，還問被告在做什麼，被告就走了，
    我上前去追，發現一桶的10元硬幣也不見了，被告不願意跟
    我回去，有二位路人幫我拖被告回去，後來警察也來了，警
    察要求被告將錢交出來，才發現被告將金錢都放在強力膠塑
    膠袋裡面，之後警察才將金錢洗乾淨拍照後，再將錢還給我
    。（問：你一去到攤位時，你表姐說要上廁所，她就先走了
    ？）是，被告以為我表姐沒有在攤位，被告就將手伸進去桶
    子裡面偷錢，這應該是被告偷的第二次，第一次被告是將10
    元的硬幣拿走。（問：在你表姐離開到你發現被告伸手拿錢
    ，大概隔了多久？）應該約10幾分鐘，一開始我去的時候沒
    有下雨，是後來下雨時我才去牽車的。（問：你去牽車到你
    發現被告伸手去拿錢，約隔了多久？）不到30秒，因為人行
    道是在我們攤位的前面而已，非常的近，我人剛好在旁邊。
    （問：在你牽車到發現被告伸手拿錢的期間，有無被告所言
    有三個人在你的攤位偷錢？）沒有這種事情，因為我10元有
    一千多元不見，是旁邊攤位的人告訴我的，我才發現遭竊，
    故才去追被告，50元的部分是被告剛好要伸手下去拿我看到
    的，10元的部份是旁邊攤位的人告知的。（問：追到被告時
    ，如何發現被告身上之錢？）我有跟被告要錢，但是沒有發
    現，後來在公共電話亭的旁邊才發現我10元的桶子，我不敢
    跟被告搜索，是旁邊的警員要被告拿錢出來，但是被告不從
    ，後來警察從被告口袋搜索出一千多元。」等語，並有搜索
    扣押筆錄、扣押物品目錄表、贓物認領保管單等件在卷可證
    。綜此，由前述證人證詞及相關書證等證據，足見被告確有
    竊盜之犯行，被告於原審所辯無非係卸責之詞，不足採信。
    是本件事證明確，被告犯行堪以認定，應予依法論科。
三、核被告乙○○所為，係犯刑法第320條第1項之普通竊盜罪。
    被告前有如事實欄所載之前科執行情形，此有本院被告全國
    前案紀錄表1份在卷供參，則被告於5年內故意再犯本件有期
    徒刑以上之罪，為累犯，應依法加重其刑。
四、原審因而予以論罪科刑，固非無見。惟查被告平日無業，為
    遊民，因一時貪念竊取本件物品，數量不多且已發還被害人
    ，原判決量處有期徒刑壹年貳月，自嫌過重，有違比例原則
    ；又被告雖有多次搶奪前科，惟其自97年迄今僅有二次竊盜
    犯行，尚難認有何竊盜習慣，原判決諭知保安處分（強制工
    作年）亦有未洽。被告上訴，指摘原判決不當，核有理由
    ，應由本院將原判決撤銷改判。爰審酌被告素行、犯罪所生
    危害及犯後態度等一切情狀，量處有期徒刑柒月。
據上論斷，應依刑事訴訟法第369條第1項前段、第364條、第299
條第1項前段，刑法第320條第1項、第47條第1項、刑法施行法第
1條之1，判決如主文。
本案經檢察官楊秀蘭到庭執行職務。
中    華    民    國    98    年    8     月     7    日
                  刑事第十二庭  審判長法  官   蔡永昌
                                      法  官   蔡新毅
                                      法  官   陳榮和
以上正本證明與原本無異。
不得上訴。
                                      書記官   林吟玲
中    華    民    國    98    年    8     月    10    日
附錄：本案論罪科刑法條全文
刑法第320條第1項
意圖為自己或第三人不法之所有，而竊取他人之動產者，為竊盜
罪，處五年以下有期徒刑、拘役或五百元以下罰金。


司法院資訊處製作；財團法人民間司法改革基金會備份。
